臺灣板橋地方法院刑事判決　　　　　　 94年度訴緝字第112號
公　訴　人　臺灣板橋地方法院檢察署檢察官
被　　　告　丙○○
　　　　　　　　　　台灣區旅行.
上列被告因違反臺灣地區與大陸地區人民關係條例案件，經檢察
官提起公訴（88年度偵字第25001 號），被告於準備程序中就被
訴事實為有罪之陳述，經告知簡式審判程序之旨，並聽取當事人
之意見後，本院合議庭裁定由受命法官進行簡式審判程序，並判
決如下：
    主  文
丙○○共同連續行使明知為不實之事項，而使公務員登載於職務
上所掌之公文書，足以生損害於公眾及他人，處有期徒刑肆月，
如易科罰金，以參佰元折算壹日。
扣案現金簿壹本沒收。
    事  實
一丙○○係大陸地區人民，於民國87年間，明知臺灣地區人民己○○、戊○○（以上2 人均另經判決確定）及人稱「陳橙金」
  之年約60餘歲之大陸地區女子等3 人，專以向有意進入臺灣地
  區之大陸地區人民收取報酬，並安排臺灣地區人民至大陸地區
  ，與各該有意來臺之大陸地區人民以辦理「假結婚」之方式，
  使渠等於形式上虛偽取得為臺灣地區人民配偶之地位，俾得據
  以矇使該管臺灣地區戶政主管機關為婚姻關係、戶籍遷入等項
  之戶籍登記，及使臺灣地區入出境主管機關誤以各該大陸地區
  人民與臺灣地區人民確為配偶關係，而核准各該大陸地區人民
  入境來臺。丙○○竟為求能進入臺灣地區打工，遂與己○○、
  戊○○及「陳橙金」等共同基於使公務員登載不實文書、行使
  使公務員登載不實文書之概括犯意聯絡及行為分擔，由己○○
  、戊○○及「陳橙金」三人共同與丙○○約定辦理來臺手續之
  代價為人民幣7 萬元，再由己○○在臺灣地區以新台幣（下同
  ）20萬元之代價，招攬知情而與渠等有上述犯意聯絡之臺灣地
  區人民丁○○（業經另案判決確定）前往大陸地區，87年10
  月14日，在福建省長福州市公證處，與丙○○虛偽辦理結婚登
  記，以此取得大陸福建省福州市公證處發給之結婚證明書後，
  復透過財團法人海峽交流基金會（以下簡稱海基會）之證明，
  使大陸人民地區丙○○於形式上取得為臺灣地區人民丁○○配
  偶之地位。嗣丁○○返臺後，渠等四人均明知該結婚因欠缺真
  意而為無效婚姻，除推由丁○○於88年1 月11日，持上開大陸
  地區出具之結婚證明書及海基會所出具之證明書等資料，前往
  桃園縣桃園市戶政事務所辦理結婚登記，使承辦戶籍登記之公
  務員將此不實之事項，登載於職務上所掌之戶籍資料，足以生
  損害於戶政機關對戶籍管理之正確性外，另由己○○委託不知
  情之大業旅行社職員歐震東以探親為名，持前開不實結婚登記
  之戶籍謄本，代丙○○向內政部警政署入出境管理局（下稱境
  管局）辦理申請來台探親，使境管局於職務上所掌之申請書上
  登載丙○○、丁○○於87年10月14日結婚之不實事項，並發給
  中華民國臺灣地區旅行證予丙○○，使丙○○持以行使而於88
  年2 月19日入境臺灣地區，足以生損害於境管局對大陸人民入
  境臺灣地區管理之正確性。迄88年11月4 日，因有曾為貪圖己○○所給報酬而受己○○招攬以前開非法方式使大陸地區人民
  乙○○（經本院另案判決確定）入境之甲○○（亦經本院另案
  判決確定），向有偵查權限之臺北縣警察局（現已改制為臺北
  縣政府警察局）中和分局警員自首，始查知上情，並經警於88
  年11月15日4 時25分許，在桃園市○○街82巷22號4 樓己○○
  住處，查獲己○○，扣得己○○所有自行登載之現金簿一本、
  丙○○與丁○○間大陸地區核發之結婚證書及財團法人海峽交
  流基金會證明書影本各一份。
二案經台北縣警察局（現改制為臺北縣政府警察局）中和分局報
  請台灣板橋地方法院檢察署檢察官偵查起訴。
    理  由
一、上開事實，業據被告丙○○於本院審理時坦承不諱，且經共
    犯己○○、丁○○於警訊時供證屬實，並有扣案己○○所有
    之現金簿1 本，內容記載其收取辦理假結婚之大陸地區人民
    之費用金額，與支付假結婚台灣地區人民費用金額甚詳，及
    有己○○之筆記本影本附卷足考。又己○○係委託不知情之
    大業旅行社職員歐震東代為辦理丙○○來臺探親手續乙節，
    亦據歐震東於警訊時證述屬實，並有委託書、大陸地區人民
    進入臺灣地區保證書、大陸地區人民進入臺灣地區旅行證申
    請書影本各1 份足憑。復有丙○○與丁○○間之大陸福建省
    福州市公證處發給之結婚證明書、海基會證明書影本、丙○○及丁○○入出境資料、丁○○戶籍謄本等資料影本各1 份
    附卷可考。本件事證明確，應依法論科。
二、核被告以其不實身分關係，委由丁○○向戶政機關辦理登記
    為丁○○配偶，繼而以此不實身分關係及戶籍謄本向境管局
    行使申請來臺探親，核其所為，係犯刑法第216 條、第
    214 條行使使公務員登載不實文書罪。被告所為，使公務員
    登載不實之低度行為，為行使之高度行為所吸收，不另論罪
    。被告就上述犯行與丁○○、己○○、戊○○及「陳橙金」
    間，有犯意聯絡及行為分擔，為共同正犯。被告與丁○○、
    己○○、戊○○及「陳橙金」利用不知情之歐震東行使前開
    不實之結婚登記文件，乃間接正犯。被告先後二次使公務員
    登載不實犯行，時間緊接，犯罪構成要件相同，顯係基於概
    括犯意反覆為之，應依連續犯規定以一罪論，並加重其刑。
    爰審酌被告利用假結婚手段進入臺灣，其目的在於打工賺錢
    ，影響臺灣地區人民就業情形及其犯罪手段、方法、所生危
    害與犯後坦承過錯，態度良好等一切情狀，量處如主文所示
    之刑。又按行為後法律有變更者，適用裁判時之法律。但裁
    判前之法律有利於行為人者，適用最有利於行為人之法律，
    刑法第2 條第1 項定有明文。有關刑法第41條關於易科罰金
    之規定，業經立法院於90年1 月4 日修正通過，並經總統於
    同年月10日明令公布，同年月12日生效施行。觀諸上開修正
    後得易科罰金之規定「犯最重本刑為五年以下有期徒刑以下
    之刑之罪，而受六個月以下有期徒刑或拘役之宣告，因身體
    、教育、職業、家庭之關係或其他正當事由，執行顯有困難
    者，得以一元以上三元以下折算一日，易科罰金。但確因不
    執行所宣告之刑，難收矯正之效，或難以維持法秩序者，不
    在此限。併合處罰之數罪，均有前項情形，其應執行之刑逾
    六月者，亦同」，較修正前同條所定「犯最重本刑為三年以
    下有期徒刑以下之刑之罪，而受六月以有期徒刑或拘役之宣
    告，因身體、教育、職業、或家庭之關係，執行顯有困難者
    ，得以一元以上三元以下折算一日，易科罰金」之內容，顯
    然為有利於被告。本件被告既係犯最重本刑為3 年以下有期
    徒刑之行使登載不實文書罪，且僅論處被告有期徒刑4 月，
    揆諸前揭所述，本件自有修正後刑法第41條第1 項規定之適
    用。爰併諭知如易科罰金以300 元折算1 日之折算標準。末
    扣案己○○自行登載之現金簿一本，係共犯己○○所有供犯
    本罪所用之物，爰依刑法第38條第1 項第2 款規定宣告沒收
    。至於丙○○與丁○○間之大陸福建省福州市公證處發給之
    結婚證明書及財團法人海峽交流基金證明書各一份，雖係被
    告所有供犯罪所用之物；而被告丙○○持有之中華民國台灣
    地區旅行證，亦係被告所有因犯罪所得之物，惟既未扣案，
    為免日後執行困難，爰不予宣告沒收。
三、公訴意旨另以：被告所為，尚另違反臺灣地區與大陸地區人
    民關係條例第15條第1 項第1 款之規定，而犯該條例第79條
    第1 項之罪，且被告與己○○、戊○○、丁○○共同基於同
    前之概括犯意聯絡，於被告入境台灣會合後，明知不實，又
    執持前開結婚相關證明文件與戶籍登記資料及入出境許可證
    等，據以向被告之戶籍所在地之警方派出所，申辦流動人口
    登記，致使承辦之員警因而陷於錯誤，登載於所掌之公文書
    中，足生損害於警察機關對於流動人口之管制權責，亦認被
    告此部分涉犯刑法第216 條、第214 條之行使使公務員登載
    不實文書罪嫌云云。經查：（一）按臺灣地區與大陸地區人
    民關係條例之犯罪主體係臺灣地區人民，因被告係大陸地區
    人民，自不構成該條之罪。（二）本院向丁○○戶籍所在地
    之桃園縣警察局龜山分局函查被告之流動人口登記資料，經
    該分局於90年1 月9 日以山警分字第14888 號函覆結果稱本
    分局未有被告流動戶口登記資料，此有該分局前開函文影本
    附於本院審理卷可稽，故並無客觀確切之積極證據足以證明
    被告有上開部分之行使使公務員登載不實文書犯行。上開2
    部分公訴人認分別與上開已起訴論罪部分，有牽連犯、連續
    犯之裁判上一罪關係，本院爰不另為無罪判決之諭知，附此
    敘明。
據上論斷，應依刑事訴訟法第273 條之1 第1 項、第299 條第1
項前段，刑法第28條、第56條、第216 條、第214 條、第38條第
1 項第2 款、第2 條第1 項前段、修正後第41條第1 項前段，罰
金罰鍰提高標準條例第1條前段、第2條，判決如主文。
本案經檢察官魏正杰到庭執行職務
中    華    民    國    94    年    7     月    25    日
                        刑事第四庭法  官  李麗玲
上正本證明與原本無異。
如不服本判決，應於判決送達後十日內向本院提出上訴狀。
                                  書記官  周百川
中    華    民    國    94    年    7     月    25    日
附錄本案論罪科刑法條全文
刑法第二百一十四條
明知為不實之事項，而使公務員登載於職務上所掌之公文書，足
以生損害於公眾或他人者，處三年以下有期徒刑、拘役或五百元
以下罰金。
刑法第二百一十六條
行使第二百十條至第二百十五條之文書者，依偽造、變造文書或
登載不實事項或使登載不實事項之規定處斷。
